最高法院刑事判決　　　　　　　九十四年度台上字第二九九號
　　上　訴　人　甲○○
　　　　　　　　　　　　弄4號（另案在台灣台北監獄執行）
　　選任辯護人　吳國輝律師
上列上訴人因違反毒品危害防制條例案件，不服台灣高等法院中
華民國九十三年十月二十八日第二審更審判決（九十三年度上更
(一)字第五二一號，起訴案號：台灣板橋地方法院檢察署九十一年
度偵字第一六六一五號），提起上訴，本院判決如下：
    主  文
上訴駁回。
    理  由
按刑事訴訟法第三百七十七條規定，上訴於第三審法院，非以判
決違背法令為理由，不得為之。是提起第三審上訴，應以原判決
違背法令為理由，係屬法定要件。如果上訴理由狀並未依據卷內
訴訟資料，具體指摘原判決不適用何種法則或如何適用不當，或
所指摘原判決違法情事，顯與法律規定得為第三審上訴理由之違
法情形，不相適合時，均應認其上訴為違背法律上之程式，予以
駁回。本件上訴人甲○○上訴意旨略稱：(一)、上訴人第一次警訊
筆錄時，係先製作警訊筆錄，才叫上訴人照唸而錄音，並非依規
定全程錄音，該筆錄不得作為證據，原判決竟以之作為認定上訴
人有罪之證據，顯屬違法。(二)、原判決並未載明上訴人如何取得
出售之毒品海洛因及該毒品販入之價格為何，如何有圖利之意圖
及結果等事項。就綽號「阿妹」者透過陳明雄之行動電話與許文
鐘及綽號「阿南」者間，於一、二日內有高達數十次之電話通聯
紀錄，可顯示雙方交往不單純，而有原價或無償轉讓毒品可能之
有利證據，為何不可採，又未予說明，有未依證據認定事實及判
決不備理由之違法。(三)、原判決認定上訴人與「阿南」共同販賣
第一級毒品，卻未於理由中論述二人如何有共同犯意聯絡、行為
分擔及利益之分配，有判決理由不備之違法。(四)、原判決認定上
訴人與「阿南」共同持有查獲之第一級及第二級毒品，惟並無任
何證據足以證明有此事實，故其認定事實有違刑事訴訟法第一百
五十四條第二項之規定。(五)、證人陳明雄之警訊筆錄屬被告以外
之人審判外之書面陳述，依法不得作為證據，且當時警方係以犯
罪嫌疑人之身分對其製作筆錄，則其所為不利其他被告之陳述，
依司法院大法官會議釋字第五八二號解釋文，係屬證人之證詞性
質，必須經過證人交互詰問之相關程序，始得為認定其他被告之
證據，而該筆錄未經具結，又未經交互詰問，原判決卻逕引之為
不利上訴人之證據，顯然違法。(六)、原判決理由欄二、(八)載稱同
案被告許文鐘於第一審之供詞，係被告以外之人於審判外向法官
所為之陳述，得為證據。但許文鐘之供詞內容為何，原判決並未
予記載，且該證言未進行證人交互詰問程序，亦不得作為不利被
告之證據，又許文鐘於原審有利上訴人之證言，原審反而不予採
納，故原判決有判決理由欠備及取捨證據違反司法院大法官會議
釋字第五八二號解釋之違法等語。
惟查證據之取捨、證據證明力之判斷及事實有無之認定，為事實
審法院之職權，苟其取捨判斷與認定，並不違背論理法則及經驗
法則，即不容任意指為違法，而執為第三審適法之上訴理由。本
件原審認定上訴人有原判決所載之與綽號「阿南」者共同販賣第
一級毒品海洛因予陳明雄之犯行，係依憑上訴人第一次警訊、偵
查、第一審就檢察官聲請羈押案訊問時之自白，證人陳明雄於警
詢、第一審不利上訴人之證言，證人許文鐘於警詢、第一審及原
審所述上訴人有下樓帶陳明雄上來之供述，許文鐘與陳明雄行動
電話通話之台灣大哥大電信資訊連結作業查詢報表，證人張輝宏
所稱有載陳明雄及「阿妹」至案發地點買海洛因之證詞，法務部
調查局鑑定查扣之毒品結果確為海洛因之鑑定通知書及查扣之毒
品、計算機、電子磅秤、分裝袋、在上訴人身上起獲販賣海洛因
所得款項新台幣三萬二千元等證據，予以綜合判斷，並說明上訴
人第一次警詢錄音雖係製作筆錄完畢再依其內容錄音，並未依法
全程連續錄音，但經第一審勘驗該錄音結果，上訴人當時並無意
識不清之情形，上訴人於第一審亦坦承該錄音內容確與其所供相
符，該錄音並未對上訴人造成訴訟上防禦實質上之不利益，上訴
人之犯行，危害社會重大，審酌人權保障及公共利益之均衡維護
，依刑事訴訟法第一百五十八條之四規定，該筆錄應有證據能力
。證人陳明雄於警訊時之警詢錄音帶經第一審勘驗結果，均為一
問一答方式進行，就上訴人有帶其上樓及交付六包海洛因所答內
容與筆錄所載相同，並係明確指明係上訴人及許文鐘二人帶其上
樓並由上訴人拿海洛因予伊，且其於偵查中並為同一供述，其所
述與許文鐘所述相同，足見陳明雄於第一審對何人帶其上樓及交
付海洛因，供述反覆不一，應係事後迴護上訴人之詞，其警訊中
之陳述，顯有特別可信之情形，並為證明上訴人犯罪存否所必要
，依法得為認定上訴人犯罪之證據。同案被告許文鐘於第一審所
供：上訴人有下樓帶陳明雄上樓等語，為被告以外之人於審判外
向法官所為之陳述，依刑事訴訟法第一百五十九條之一第一項規
定，得為證據，且許文鐘於原審已以證人身分到庭結證，並由上
訴人及其辯護人當庭詰問，無礙於上訴人之詰問權，至於許文鐘
於原審改稱：上訴人未下樓帶陳明雄上樓云云，與其於第一審所
供不符，乃係於其所涉幫助幫忙販賣毒品罪判決確定後，所為迴
護上訴人之詞，不足採信。上訴人與「阿南」同住於查獲毒品、
電子磅秤、分裝袋之屋內，上訴人於第一審羈押訊問時已自承：
於「阿南」不在時，代為交付毒品，本件又係由上訴人自房間內
取出海洛因交予陳明雄，足證上訴人對屋內上述被查扣之毒品等
物，係與「阿南」共同持有，至於扣案之物經鑑定結果，雖無存
留上訴人之指紋，但上訴人本得以藉持紙張、布匹等物拿取扣押
物，且警員查獲陳明雄，至上訴人之居住處喊話敲門，屋內之人
不予理會達一個多小時，警員係請求消防局到場支援剪斷門鎖才
能進入，則上訴人於此期間亦能小心避免留下可資辨識之指紋而
藏放扣押物，不得以此認上訴人未共同持有該物品。查扣之海洛
因重達五十九點一一公克，已逾個人施用所需，且經警扣得電子
磅秤及甚多分裝袋，且販賣或轉讓毒品，均屬重罪，如無牟利，
無甘冒刑罰重罪，而以原價轉讓他人之理，足見「阿南」有販賣
毒品營利之意圖。而上訴人已參與販賣毒品構成要件之交付海洛
因犯行，自應負共同正犯刑責。綜上，上訴人犯行堪以認定，核
其所為，係成立毒品危害防制條例第四條第一項之販賣第一級毒
品罪，並依刑法第五十九條規定酌減其刑，於法定刑內量處有期
徒刑十二年。已詳其所憑證據及認定之理由，並說明上訴人於
原審否認犯罪，所辯為卸責飾詞，為不可採信之理由。所為論斷
，均有卷存證據資料可資覆按。上訴意旨雖指摘原判決違法，然
查：(一)、上訴人第一次警訊時之警訊筆錄何以有證據能力，原判
決已詳予說明，上訴意旨依憑己見謂該筆錄不得作為證據，乃係
就原審採證職權合法行使所為之任意指摘，自非合法之上訴理由
。況上訴人於偵查及第一審羈押訊問時亦供承犯罪，故捨棄上開
警訊筆錄，於判決本旨亦不生影響。(二)、原判決認定上訴人共同
販賣及持有之海洛因，原均係共犯「阿南」所有，而「阿南」並
無真實姓名、年籍資料可供傳喚，則「阿南」販入該毒品之價格
為何，此次販賣可圖多少利益，原審自無從查證，尚難執此謂原
審有調查未盡之違法。「阿妹」透過陳明雄之行動電話多次與許
文鐘及「阿南」通話，並無從證明「阿南」係無償或原價轉讓海
洛因予「阿南」或陳明雄，此非有利上訴人之證據資料，原判決
自不須予以說明。(三)、共同販賣毒品者，並非必有約定利益如何
分配，原判決已說明上訴人已參與販賣第一級毒品構成要件之交
付毒品予購買者犯行，應為共同正犯之理由，上訴意旨謂原判決
就此未予說明，尚有誤會。(四)、原判決理由欄三已明上訴人係
與「阿南」共同持有扣案之海洛因之證據與理由，上訴意旨謂原
判決此部分事實之認定係無證據而為認定云云，顯非依據卷內資
料執為指摘之合法上訴理由。(五)、證人陳明雄之警訊中不利上訴
人之供述，雖與原審審判中之證詞不符，但其警訊中供詞具有較
可信之特別情況，且為證明犯罪事實存否所必要，依刑事訴訟法
第一百五十九條之二規定，得為證據，原判決理由欄二、(五)已詳
予說明。又同案被告許文鐘於第一審向法官所為之陳述，依法得
為證據，其於原審所為有利上訴人之供詞，何以不足取，原判決
均已明其理由。上訴意旨就原審依憑證據所為認事採證職權之
合法行使，及原判決已論列說明之事項，任意指摘為違法，顯與
得為第三審上訴理由之違法情形不相適合，衡以前開說明，其上
訴為違背法律上之程式，應予駁回。
據上論結，應依刑事訴訟法第三百九十五條前段，判決如主文。
中　　華　　民　　國　九十四　年　　一　　月　 二十 　日
                      最高法院刑事第十二庭
                          審判長法官  賴　忠　星
                                法官  王　居　財
                                法官  林　開　任
                                法官  林　立　華
                                法官  吳　昆　仁
      本件正本證明與原本無異
                                      書  記  官
中　　華　　民　　國　九十四　年　　一　　月　二十六　日
                                                      Ｑ
